最高法院民事判決　　　　　　　　　　　　　　　　　八十七年度台上字第七二號
　　上 訴 人　簡愛玉
　　　　　　　簡捲風
　　　　　　　簡陳成
　　被上訴人　徐維池
右當事人間請求損害賠償事件，上訴人對於中華民國八十六年四月二十二日台灣高等
法院判決（八十五年度訴字第二三四號），提起一部上訴，本院判決如左：
    主  文
原判決關於駁回上訴人新台幣玖拾捌萬伍仟伍佰肆拾伍元本息之訴及該訴訟費用部分
廢棄，發回台灣高等法院。
    理  由
本件上訴人主張：被上訴人於民國八十四年七月八日下午五時三十分許，駕駛自用小
客車由宜蘭往基隆方向行駛，途經濱海公路八十一公里七○○公尺處之無號誌彎道路
口，疏未減速慢行，自後追撞被害人簡富慶所騎乘之機車，致簡富慶顱內出血送醫急
救四天後不治死亡。被上訴人所犯過失致死罪，業經刑事法院判處罪刑在案。伊為被
害人簡富慶之子女，自得依侵權行為之法律關係，請求被上訴人賠償損害。爰提起刑
事附帶民事訴訟，求為命被上訴人給付（賠償）伊新台幣（下同）三百五十萬元（包
括：殯葬費七十六萬六千元、醫藥費四萬五千七百零八元、上訴人簡陳成喪失工作權
之損失八十四萬元、慰藉金各六十萬元共一百八十萬元、車輛毀損及救護車、利息等
支出共五萬五千元，合計超過三百五十萬元，上訴人僅請求三百五十萬元。）及自訴
狀繕本送達翌日（八十五年七月二日）起加付法定遲延利息之判決。（按：原審除命
被上訴人給付上訴人四十五萬二千三百六十三元本息外，其餘均駁回上訴人之訴。上
訴人就其敗訴部分，對其中殯葬費、醫藥費及慰藉金等計九十八萬五千五百四十五元
本息部分，聲明不服。又被上訴人對原審命其為給付部分，並未提起上訴，已告確定
）。
被上訴人則以：經鑑定結果，伊雖有肇事責任，然被害人簡富慶無照駕駛機車於左轉
時未讓直行車先行為肇事主因，應適用「過失相抵」之規定，減輕伊之賠償金額。且
上訴人所請求之金額或屬不實或屬過高，亦非合理等語，資為抗辯。
原審就上訴人請求被上訴人賠償之殯葬費、醫藥費、及慰藉金等項部分，除命被上訴
人給付四十五萬二千三百六十三元本息外，其餘均為上訴人敗訴之判決（按：另原審
駁回上訴人請求喪失工作權之損失及車輛毀損等費用部分，未在上訴人聲明上訴之範
圍，不予贅述）。係以：被上訴人對其於右揭時地，駕駛自用小客車疏未減速慢行，
將被害人簡富慶撞成顱內出血不治死亡之事實，固不爭執，惟簡富慶無照駕駛輕機車
左轉未讓直行車先行為肇事主因，有台灣省台北區車輛行車事故鑑定委員會鑑定意見
書及台灣省車輛行車事故覆議鑑定委員會覆議意見書附於刑事案卷內可考（台灣高等
法院八十五年度交上易字第二○四號），應認被害人與被上訴人之過失比例分別為百
分之六十及百分之四十。經審究上訴人以其係被害人之子女之身分，所得請求被上訴
人賠償之金額為：(一)殯葬費：上訴人請求被上訴人賠償七十六萬六千元中之答禮祭品
費、謝桌費、茶水煙酒費、鼓樂十音鑼鼓費等共十七萬一千八百元，非屬殯葬之必要
支出，不應准許。火葬費用七萬元部分，經基隆市政府八十六年一月八日基府社行
字第七七四號函復被害人簡富慶之火化費用為四千元，其骨灰並未寄存於該府所屬之
南榮公墓火化所內。故火葬費用超過四千元部分，無從准許。另上訴人未提出其支付
墓塔費二十七萬五千元之收據，此部分之請求，亦難准許。(二)醫藥費：上訴人已提出
支付醫藥費四萬五千七百零八元之收據為證，並為被上訴人所不爭執，應予准許。(三)
慰藉金：被上訴人係國中畢業，從事油漆工，資力有限，斟酌兩造之身分、地位、經
濟情況及上訴人喪父所受痛苦之程度，認上訴人各請求被上訴人給付三十萬元為相當
。綜計，上訴人得請求被上訴人給付之金額原為一百十三萬零九百零八元，但因被害
人簡富慶與有過失已如前述，經適用民法第二百十七條第一項所定之過失相抵法則，
按雙方之過失比例核減被上訴人之賠償金額結果，被上訴人應給付之金額為四十五萬
二千三百六十三元及其利息。上訴人逾此範圍之請求於法無據，應予駁回等詞，為其
判斷之基礎。
查上訴人陳稱：「我父親是有照駕駛，二十七年來從未有違規紀錄，交通事故的鑑定
不實在」等語（見：原審卷二○、三五頁），而原法院八十五年度交上易字第二○四
號刑事判決似亦未指出上訴人之父即被害人簡富慶係「無照駕駛」。是前開行車事故
鑑定委員會於為鑑定時，倘未通知上訴人到場，就其父是否持有駕駛執照一事為調查
，原審恝置上訴人之上述主張於不論，遽憑該鑑定委員會之鑑定結果，認定被害人即
上訴人之父與有過失，其過失比例為百分之六十，自嫌速斷。其據此比例就上訴人請
求之殯葬費、醫藥費及慰藉金等部分，所為核減被上訴人賠償金額之判決，是否允當
﹖亦待重為斟酌。其次，上訴人主張：「火葬費用包含申請手續費、骨盅、靈巾、經
頌祭、撿骨及依風俗三年靈骨暫厝之費用」云云（見：原審卷四二頁背面），似謂火
葬費用除「火化」費用外，尚包括火化前後之誦經、超度法會、骨灰甕等費用。如各
該費用確為民間殯葬習俗所必需，則於基隆市政府之上開覆函僅就「火化」費用一項
為查復，未及於其他，且未否定火化後，須再安置骨灰之情形下，原審未遑進一步究
明，遽憑該府之函文，而為不利於上訴人之認定，即屬難昭折服。上訴論旨指摘原審
駁回其請求被上訴人給付殯葬費等共九十八萬五千五百四十五元本息之訴部分為不當
，求予廢棄，非無理由。
據上論結，本件上訴為有理由，依民事訴訟法第四百七十七條第一項、第四百七十八
條第一項，判決如主文。
中      華      民      國    八十七    年      一      月     十五     日
                              最高法院民事第七庭
                                  審判長法官  朱  錦  娟
                                        法官  蘇  茂  秋
                                        法官  蘇  達  志
                                        法官  顏  南  全
                                        法官  葉  賽  鶯
      右正本證明與原本無異
                                              書  記  官
中      華      民      國    八十七    年      一      月    二十六    日
